【裁判字號】    97,交聲,1614
【裁判日期】    970527
【裁判案由】    聲明異議
【裁判全文】
臺灣臺中地方法院交通事件裁定      97年度交聲字第1614號
原處分機關  交通部公路總局臺中區監理所
異  議  人
即受處分人  隆豐運輸有限公司
法定代理人  簡寬寬
上列異議人即受處分人因違反道路交通管理處罰條例案件，對於
交通部公路總局臺中區監理所於民國九十七年四月二十五日所為
之處分（原處分案號：中監違字第裁六○－Ｚ00000000
號），聲明異議，本院裁定如下：
    主  文
異議駁回。
    理  由
一、原處分機關略以：異議人即受處分人隆豐運輸有限公司所有
    車牌號碼：一三一–ＨＺ號營業用貨運曳引車，於民國九十
    七年一月四日下午二時五十二分許，行經國道一號北上一九
    六點四公里處，因「行駛高速公路未依規定行駛車道–同向
    四線道，大型車行駛中內車道」之違規事實，經內政部警政
    署國道公路警察局員警依道路交通管理處罰條例第七條之二
    第一項第七款規定，附採證照片，逕行舉發。受處分人依限
    期到案申訴，經向原舉發機關查證違規屬實，原處分機關遂
    於九十七年四月二十五日，以中監違字第裁六○–Ｚ000
    00000號裁決書，依違反道路交通管理處罰條例第三十
    三條第一項第三款、第六十三條第一項、第八十五條第一項
    後段，高速公路及快速公路交通管制規則第八條第一項第二
    款，道路交通安全規則第九十八條第一項第一款等規定，裁
    處受處分人罰鍰新臺幣（下同）四千元，並予記違規點數一
    點，逾期不繳納，依法移送強制執行等語。
二、聲明異議意旨則以：其所有上開營業用貨運曳引車，固有於
    上開時地行駛中內車道，而遭警照相之情事。但該車司機當
    時即慢速待機變換至外線車道，故屬無可抗力，非故意且車
    身已在外線上，並非真正「行駛中內車道」。為此，爰依法
    聲明異議云云。
三、按受處分人不服第八條主管機關所為之處罰，得於接到裁決
    書之翌日起二十日內，向管轄地方法院聲明異議；又交通法
    庭認為聲明異議無理由者，應以裁定駁回之，道路交通管理
    處罰條例第八十七條第一項、道路交通案件處理辦法第十九
    條各定有明文。又按汽車行駛於高速公路、快速公路或設站
    管制之道路，不遵使用限制，禁止行車管制及管理事項之管
    制規則，而有未依規定行駛車道之行為者，處汽車駕駛人三
    千元以上六千元以下罰鍰；另按汽車駕駛人有第三十三條第
    一項情形者，汽車駕駛人除依原條款處罰鍰外，並予記違規
    點數一點；再按本條例之處罰，受舉發違反道路交通管理事
    件之受處罰人，認為受舉發之違規行為應歸責他人者，應於
    舉發違反道路交通管理事件通知單應到案日期前，檢附相關
    證據及應歸責人相關證明文件，向處罰機關告知應歸責人，
    處罰機關應即另行通知應歸責人到案依法處理。逾期未依規
    定辦理者，仍依本條例各該違反條款規定處罰，道路交通管
    理處罰條例第三十三條第一項第三款、第六十三條第一項第
    一款、第八十五條第一項分別定有明文。
四、經查：(一)受處分人所有上開營業用貨運曳引車，曾於九十七
    年一月四日下午二時五十二分許，行經國道一號北上一九六
    點四公里處，因「行駛高速公路未依規定行駛車道–同向四
    線道，大型車行駛中內車道」之違規事實，經內政部警政署
    國道公路警察局員警依道路交通管理處罰條例第七條之二第
    一項第七款規定，附採證照片，逕行舉發。受處分人依限期
    到案申訴，經向原舉發機關查證違規屬實，原處分機關遂於
    九十七年四月二十五日，以中監違字第裁六○–Ｚ0000
    0000號裁決書，依違反道路交通管理處罰條例第三十三
    條第一項第三款、第六十三條第一項、第八十五條第一項後
    段，高速公路及快速公路交通管制規則第八條第一項第二款
    ，道路交通安全規則第九十八條第一項第一款等規定，裁處
    受處分人罰鍰四千元，並予記違規點數一點，逾期不繳納，
    依法移送強制執行等情，有內政部警政署國道公路警察局公
    警局交字第Ｚ00000000號舉發違反道路交通管理事
    件通知單（含採證照片）、內政部警政署國道公路警察局第
    三警察隊九十七年四月八日公警三交字第○九七○三七○八
    九五號函及原處分機關上開裁決書（均為影本）在卷可稽。
    (二)受處分人雖否認有上開違規事實，並以上情置辯。惟本件
    依上開採證照片所示，受處分人所有上開大型車行駛之車道
    為四線車道（外側車道、中外車道、中內車道、內側車道）
    中之「中內車道」。依高速公路及快速公路交通管制規則第
    八條第一項第二款「大型車應行駛於外側車道，並得暫時利
    用緊臨外側車道之車道超越前車」及道路交通安全規則第九
    十八條第一項第二款「大型車在同向三車道以上之道路，除
    準備左轉彎外，不得在內側車道行駛」等規定，受處分人所
    有上開大型車並不得行駛於「中內車道」（蓋於國道上，依
    當時情形應無準備左轉彎之可能）。直言之，受處分人所有
    上開大型車依法僅得行駛於「外側車道」，並得暫時利用緊
    臨「外側車道」之「中外車道」超越前車。故受處分人所有
    上開大型車竟違反上開規定，行駛於「中內車道」，受處分
    人所有上開大型車違規情節甚為明顯。由此足認受處分人上
    開所辯，尚無可取。(三)綜上所述，原處分機關認定受處分人
    有上開違規事實，而依上開規定，裁處受處分人罰鍰四千元
    ，並予記違規點數一點，於法並無不合。是本件異議為無理
    由，應予駁回。
據上論斷，依道路交通管理處罰條例第八十七條第二項，道路交
通案件處理辦法第十九條，裁定如主文。
中    華    民    國    97    年    5    月     27    日
                      交通法庭  法  官  唐敏寶
上正本證明與原本無異。
如不服本裁定，應於送達後五日內，向本院提出抗告狀。
                                書記官  賴玉真
中    華    民    國    97    年    5    月     27    日


司法院資訊處製作；財團法人民間司法改革基金會備份。
